【裁判字號】    91,上易,3373
【裁判日期】    920128
【裁判案由】    家暴傷害
【裁判全文】
臺灣高等法院刑事判決                          九十一年度上易字第三三七三號
    上  訴  人
    即  被  告  甲○○  男三十.
                乙○○  女三十.
右上訴人因家庭暴力傷害案件，不服臺灣桃園地方法院，九十一年度易字第二五二號
，中華民國九十一年十月二十三日第一審判決（起訴案號：臺灣桃園地方法院檢察署
九十年度偵字第二○二八六號），提起上訴，本院判決如左：
    主  文
上訴駁回。
甲○○、乙○○均緩刑參年。
    事  實
一、甲○○與乙○○係夫妻，丙○○則為甲○○之弟媳，屬家庭暴力防治法第三條第
    四款所定之家庭成員。丙○○與甲○○夫妻間，平日相處不睦。緣乙○○於民國
    九十年十月二十四日十三時許，因不滿其置於桃園縣桃園市○○○街二十三號三
    樓之物品遭丙○○清除，故至同街二十五號二樓（與上址二十三號二樓相通無隔
    間，起訴書誤載為二十三號二樓）與之理論，雙方一言不合發生爭吵，乙○○氣
    憤之餘便將丙○○所有之藤製鞋架拍落至一樓（所涉毀損罪嫌，未據告訴），甲○○聞聲上樓亦與丙○○發生口角，丙○○見狀唯恐甲○○二人對己不利，乃至
    上址二十三號二樓正欲打電話報警時，甲○○與乙○○竟基於傷害犯意之聯絡，
    由甲○○揮拳毆打林女頭部並以手肘毆擊其後背，丙○○不耐疼痛欲逃跑時，乙○○即抓住其頭髮阻止其離開並供甲○○毆打，致丙○○受有頭部外傷、背部挫
    傷合併皮下瘀血等之傷害。
二、案經丙○○訴由桃園縣警察局桃園分局報請台灣桃園地方法院檢察署檢察官偵查
    起訴。
    理  由
一、訊據被告乙○○固坦承於右揭時地與告訴人丙○○理論，並將告訴人之鞋架撥落
    至一樓之事實，惟矢口否認有何傷害之犯行，辯稱：伊僅是前去質問告訴人為何
    將其房間內之衣服、棉被等物丟掉，並未與之發生爭吵，亦未動手毆打告訴人云
    云；訊之甲○○亦否認有何傷害告訴人之犯行，辯稱：案發當時正與其母蔡秀蓮
    及友人蔡金生在一樓泡茶，未曾上樓與告訴人發生衝突云云。然查：
  (一)右揭傷害之事實，已據被害人丙○○於警訊、偵審中指述綦詳，核與目擊證人即
    丙○○之女李念庭於偵查中、原審證述被告二人確有毆打其母之情節相符（見偵
    查卷第二五頁、原審卷第四五頁以下、第四八頁、第五三頁筆錄），並有敏盛綜
    合醫院出具之診斷證明書在卷可稽。又李念庭固於偵查中供陳：其母有教伊開庭
    如何說話云云，惟其於偵查中係經檢察官曉諭後，仍稱被告二人確有毆打其母之
    情，足見李念庭證詞應堪採信。再據證人即告訴人之夫李金火於原審證稱：當天
    伊在林口接到伊女兒李念庭打行動電話給伊，... 說伯父、伯母到樓上來跟媽媽
    吵架，... 她（李念庭）有提到他們在打架，據伊所知，被告二人真的有打傷伊
    太太，... （問李念庭在電話中有沒有提到被告打傷你太太？）她是說有打伊太
    太等語（見原審卷第八五頁以下筆錄），參以年僅九歲之李念庭目擊其母遭人毆
    打，隨即打電話向其父求援，實與社會常情相符，益見李念庭確有目擊被告二人
    毆打丙○○之情，所證當與事實相符。
  (二)據證人蔡金生先於偵查中證稱：當天被告邀伊到他家泡茶，泡到十二時至二時間
    ，... 乙○○去樓上，後來伊走了，伊不知發生何事，伊後來有聽到乙○○在樓
    上吵架，伊想是家務事，伊就走了，伊有看到丙○○跑出去，伊沒看到也不知甲○○有無去樓上等語（見偵查卷第二四頁），繼於原審改稱：伊是一點至兩點之
    間到他家去泡茶，中間伊有聽到樓上有吵架的聲音，很大聲，但伊並沒有聽到東
    西掉落的聲音，伊想是他們家的家務事，伊就跟被告說伊要回家了，伊有見到丙○○從隔壁間跑出去，（問泡茶時，乙○○在何處？）在樓上，她沒有跟他們泡
    茶，但伊沒有看到她下來，（問丙○○跑出去時，甲○○在何處？）伊確定他（
    甲○○）當時在伊旁邊泡茶，後來伊就說伊要回家了，之後情形伊就不清楚了，
    ... （問乙○○有沒有送你出去？）伊不記得了，伊確定甲○○確實在跟伊泡茶
    的期間沒有離開，甲○○有送伊到大門，但乙○○有沒有送伊到大門伊就不記得
    等語（見原審卷第三四頁、第三五頁）。其先後就被告甲○○有無離開客廳，及
    被告乙○○是否有送伊至大門口情節，供述不一；另據告訴人與被告乙○○均不
    否認當天二人發生爭執，且被告乙○○確曾將二樓告訴人所有之鞋架摔落至一樓
    ，證人蔡金生並供承有聽到乙○○在樓上吵架，泡茶中間伊有聽到樓上有吵架的
    聲音，很大聲等情，被告之母蔡秀蓮竟於原審證稱：當天沒有聽到什麼聲音，泡
    茶期間甲○○有沒有離開云云，亦與蔡金生所述相異，是證人蔡金生、蔡秀蓮分
    別係被告二人之友人及母親，所供難謂無偏頗，自均難採為有利被告之證據，亦
    無再予傳喚之必要。
  (三)又被告乙○○在樓上與人吵架，吵架的聲音很大聲傳至樓下，而乙○○復將二樓
    告訴人所有之鞋架摔落至一樓，其聲音當屬非小，均足為在樓下泡茶聊天之被告
    甲○○、蔡金生、蔡秀蓮所聽及，被告甲○○竟若無其事仍於樓下偕友泡茶而未
    上樓查看，實有違常理。是被告二人否認傷害犯行，顯係事後卸責之詞，難謂可
    採。本件事證明確，被告之犯行堪以認定。
二、核被告二人所為，均係犯刑法第二百七十七條第一項之傷害罪，又被害人丙○○
    係被告甲○○之弟媳，被告乙○○為甲○○之配偶，屬家庭暴力防治法第三條第
    四款所定之家庭成員，被告二人傷害丙○○部分，亦屬家庭暴力防治法第二條所
    指之家庭暴力罪。被告二人間有犯意聯絡及行為分擔，應論以共同正犯。
三、原審適用刑法第二百七十七條第一項、第二十八條、第四十一條第一項前段，罰
    金罰鍰提高標準條例第一條前段、第二條，審酌被告二人之素行、犯罪動機、手
    段、告訴人所受傷勢之傷勢尚非嚴重、未與被害人達成和解並予賠償等一切情狀
    ，分別量處甲○○處拘役拾日，乙○○處拘役貳拾日，並諭知易科罰金之折算
    標準，經核其認事用法，洵無不當，量刑亦屬妥適，被告二人上訴仍執陳詞，否
    認犯罪，指摘原判決不當，並無理由，其上訴應予駁回。
四、查被告甲○○、乙○○前未曾犯罪受有期徒刑以上刑之宣告，有本院被告全國前
    案紀錄表在卷可稽，其等一時失慮，初罹刑章，且於本院陳明欲與告訴人和解之
    情，告訴人亦陳明若被告能道歉就算了之意，是被告二人經此教訓，嗣後應知戒
    慎，信無再犯之虞，本院認其二人所受本案刑之宣告以暫不執行為適當，爰並均
    諭知緩刑三年，以期自新。
據上論斷，應依刑事訴訟法第三百六十八條，刑法第七十四條第一款判決如主文。
本案經檢察官費玲玲到庭執行職務。
中      華      民      國     九十二     年     一     月   二十八     日
                               臺灣高等法院刑事第十三庭
                                   審判長法  官  蔡    燉
                                         法  官  鄧  振  球
  法  官  李  春  地
右正本證明與原本無異。
不得上訴。
                                         書記官  柳  秋  月
中      華      民      國     九十二     年     一     月     三十     日
附錄：本案論罪科刑法條全文
附錄本判決論罪科刑法條：刑法第二百七十七條第一項
刑法第二百七十七條
傷害人之身體或健康者，處三年以下有期徒刑、拘役或一千元以下罰金。


司法院資訊處製作；財團法人民間司法改革基金會備份。
